臺灣高等法院高雄分院刑事判決　　　 100年度上易字第1202號
上　訴　人　臺灣高雄地方法院檢察署檢察官
被　　　告　陳武助
上列上訴人因被告竊盜案件，不服臺灣高雄地方法院100 年度易
字第1292號中華民國100 年11月8 日第一審判決（起訴案號：臺
灣高雄地方法院檢察署100 年度偵字第17304 號），提起上訴，
本院判決如下：
    主  文
上訴駁回。
    理  由
一、依刑事訴訟法第350 條、第361 條、第362 條、第367 條規
    定，不服地方法院之第一審判決而上訴者，須提出上訴書狀
    ，並應敘述具體理由，為上訴必備之程式；其所提出之書狀
    未敘述上訴理由，或僅曾以言詞陳述上訴理由者，均應於上
    訴期間屆滿後20日內補提理由書於第一審法院。第一審法院
    經形式審查，認逾期未補提上訴理由者，應定期間先命補正
    ；逾期未補正者，為上訴不合法律上之程式，應以裁定駁回
    。倘已提出上訴理由，但所提非屬具體理由者，則由第二審
    法院以上訴不合法律上之程式，判決駁回。而所謂具體理由
    ，必係依據卷內既有訴訟資料或提出新事證，指摘或表明第
    一審判決有何採證認事、用法或量刑等足以影響判決本旨之
    不當或違法，而構成應予撤銷之具體事由，始克當之（例如
    ：依憑證據法則具體指出所採證據何以不具證據能力，或依
    憑卷證資料，明確指出所為證據證明力之判斷如何違背經驗
    、論理法則）；倘僅泛言原判決認定事實錯誤、違背法令、
    量刑失之過重或輕縱，而未依上揭意旨指出具體事由，或形
    式上雖已指出具體事由，然該事由縱使屬實，亦不足以認為
    原判決有何不當或違法者（例如：對不具有調查必要性之證
    據，法院未依聲請調查亦未說明理由，或援用證據不當，但
    除去該證據仍應為同一事實之認定），皆難謂係具體理由，
    俾與第二審上訴制度旨在請求第二審法院撤銷、變更第一審
    不當或違法之判決，以實現個案救濟之立法目的相契合，並
    節制濫行上訴（最高法院97年度臺上字第892 號判決意旨可
    資參照）。又理由是否具體，則屬第二審法院審查之範圍，
    不在命補正之列，亦即上訴書狀已記載理由，並有具體之敘
    述時，其上訴既屬合法，第二審法院固應就其理由之是否可
    取，為實體之審理及判斷；如認其上訴書狀雖記載理由，但
    並未具體敘述時，則無須再命補正，可逕認其上訴不合法，
    以判決駁回之（此有最高法院97年度臺上字第1281號判決意
    旨可參）。
二、被上訴人即被告陳武助被訴與李明華共同竊盜，前經原審判
    決無罪。判決書於民國100 年11月23日送達予檢察官。檢察
    官於同年月25日提起上訴。上訴理由略以：(一)、被告於第一
    次庭訊時，未曾提及案發當時在風車公園賣煙（參100 年8
    月22日筆錄），嗣才辯稱：當時我在風車公園賣煙等語（10
    0 年9 月14日、同年10月25日審理筆錄），供詞反覆。又依
    監視畫面，行竊過程，未見被告手持何物，且10幾分鐘內，
    豈有可能賣煙。被告所辯：當時在賣煙，不知李明華行竊云
    云，不足採信。(二)、被告自承：「我和李明華進去停車場時
    ，我就有看到車門沒有關」、「李明華就進去車內拿了別人
    的皮包」、「他叫我留在那裏等他，載他離開，我事後有罵
    他，說他這樣會害死我」等語（100 年8 月22日筆錄），足
    見被告甫進入停車場時，已見被害人車門未關，故原審判決
    所引「一般人難以事前預見車門未上鎖」之經驗法則，失所
    依據。(三)、又被告自承：李明華行竊當時：其尚在停車場範
    圍內，約距離20公尺遠等語（100 年8 月22日筆錄），嗣隨
    同李明華快步離去現場，再騎乘機車搭載李明華離去，前後
    時間僅短短10幾分鐘（參監視畫面），此與一般把風接應者
    在附近觀望守候，並隨時做好離去現場準備之做法，應無齟
    齬，仍符合社會常情。為此，請撤銷原判決。
三、經查：原審以無法證明被上訴人即被告共同竊盜，而判決被
    告無罪（主文、理由均詳如附件，即原審判決書所示），已
    詳述判決之理由及事證。原審認事用法，並無違誤，亦無明
    顯不當。
四、檢察官提起上訴，雖以書狀敘明前揭上訴意旨。然：
(一)、上訴意旨雖以：被告自承進去停車場時，有看到被害人之車
    門未關。而認原判決所採「一般人難以事前預見車門未上鎖
    」之經驗法則，失所依據。然原審判決業已敘明，依監視畫
    面，當日下午1 時4 分45秒許，被告與李明華進入風車公園
    ，1 時6 分16秒許，被害人進入車內取物後離開現場；1 時
    12分12分34秒許，李明華往自小客車走去，隨即打開車門下
    手行竊，得手後關上車門離去。車門未上鎖屬例外，一般人
    自難預見，被告與李明華又未持工具前往現場，認被告、李
    明華前往風車公園時，並無竊盜之犯意聯絡。係被害人至車
    內取物並離開現場後，李明華發現車門未鎖，才臨時起意（
    詳原審判決書理由欄五之(二)）。亦即被告抵達現場約經過2
    分鐘後，被害人才返回車上取物而未將車門上鎖。為此被告
    抵達現場前，顯無可能預見被害人會至車上取物而未鎖車門
    ，復因被告未攜帶行竊工具，故認李明華係抵達現場後才臨
    時起意，而非抵達現場前已與被告有所共謀。原審判決依勘
    驗監視畫面所知事實，進而為有利被告認定，於法實無違誤
    ，此部分理由，更未違反經驗、論理法則。
(二)、又上訴意旨雖以被告所稱賣煙等語不足採，暨李明華行竊時
    ，被告在停車場內相距約20公尺，嗣並隨李明華快步離去等
    情，業經被告自承，本件竊盜前後約10幾分鐘，被告上開行
    為，與把風接應者在附近觀望守候，隨時準備離去現場之常
    情相符。惟被告並無自證無罪之義務，是其否認犯罪所持之
    辯解，縱無可取，仍不得因此資以為反證其犯罪之論據（最
    高法院91年度台上字第4574號判決、87年度台上字第3471號
    判決意旨）。是以檢察官對於起訴之犯罪事實，應負提出證
    據及說服之實質舉證責任。倘其所提出之證據，不足為被告
    有罪之積極證明，或其指出證明之方法，無法說服法院以形
    成被告有罪之心證者，應貫徹無罪推定原則，刑事妥速審判
    法第6 條定有明文。又認定犯罪事實所憑之證據，固不以直
    接證據為限，間接證據亦應包含在內。惟採用間接證據時，
    必其所成立之證據，在直接關係上，雖僅足以證明他項事實
    ，而由此他項事實，本於推理之作用足以證明待證事實者，
    方為合法。若憑空之推想，並非間接證據（最高法院32年度
    上字第67號判例意旨）。上訴意旨，雖以被告自承李明華行
    竊時距其約20公尺，嗣並隨李明華快步離去，而臆測被告係
    在旁觀望把風及準備接應。然姑且不論，被告所辯賣煙等語
    是否可採。本案經原審勘驗監視畫面結果，被告既未與李明
    華共同行竊，李明華更自行由椅子上站起觀望四周，復無任
    何被告把風或向李明華示警之畫面。李明華又係抵達現場後
    才臨時起意行竊（如前述），李明華復堅稱未與被告共謀行
    竊或請被告把風（原審卷附警訊筆錄）。則本案實乏物證及
    人證，足證被告有幫助或共同竊盜之犯意聯絡，及於行竊過
    程中在旁把風之犯行。上訴意旨雖執前詞，指摘原判決不當
    ，惟既未另舉積極證據證明被告犯罪。稽諸上開說明，本於
    罪疑唯輕，被告無自證無罪之原則，原審以不能證明被告犯
    罪，而為被告無罪之諭知，核無違誤。
五、綜上所述，檢察官提出之上訴理由，並非依據卷內既有訴訟
    資料或提出新事證，具體指摘原判決上開採證認事，有何足
    以影響判決本旨之不當或違法，而構成應予撤銷之具體事由
    。揆諸首揭說明，檢察官所提前述上訴理由，核與刑事訴訟
    法第361 條第2 項所稱「具體理由」顯非相當，其上訴顯屬
    違背法律上之程式，應由本院依同法第367 條前段、第372
    條規定，不經言詞辯論，判決如主文。
六、李明華業於100 年10月8 日死亡，而經臺灣高雄地方法院檢
    察署以100 年度偵字第29083 號不起訴處分。
七、據上論斷，應依刑事訴訟法第367 條前段、第372 條，判決
    如主文。
中    華    民    國  100     年    12    月    22    日
                  刑事第一庭    審判長法  官  周賢銳
                                      法  官  曾逸誠
                                      法  官  洪碩垣
以上正本證明與原本無異。
不得上訴。
中    華    民    國   100    年    12    月    22    日
                                      書記官  洪慧敏